臺灣臺中地方法院刑事判決
111年度訴字第864號
公  訴  人  臺灣臺中地方檢察署檢察官
被      告  鄭珅有


選任辯護人  許琬婷律師
            林盛煌律師
上列被告因違反毒品危害防制條例案件，經檢察官提起公訴（11
1年度偵字第9375、13052號），及移送併辦(111年度偵字第1771
1號)，本院判決如下：
    主    文
乙○○共同犯販賣第三級毒品而混合二種以上之毒品未遂罪，處有
期徒刑壹年。緩刑叁年，緩刑期間付保護管束，且應於緩刑期間
內，向檢察官指定之政府機關、政府機構、行政法人、社區或其
他符合公益目的之機構或團體，提供壹佰小時之義務勞務，並接
受執行機關所舉辦之法治教育貳場次。扣案如附表一編號1至3、
附表二編號1至2所示之物均沒收。
    犯罪事實
一、乙○○（綽號「鳳梨」）及丙○○（綽號「小陳」，本院另行審
    結）均明知「4-甲基甲基卡西酮」、「甲基-N,N-二甲基卡
    西酮」及愷他命為毒品危害防制條例所公告列管之第三級毒
    品；「硝西泮」則係同條例公告列管之第四級毒品，非經許
    可不得販賣，竟先後於民國111年1月上旬某日、同年2月下
    旬某日，分別受真實姓名年籍不詳使用微信通訊軟體(下稱
    微信)暱稱「知否花間」之人(下稱「知否花間」，無證據證
    明為未滿18歲之人)、真實姓名年籍不詳綽號「小吳」之成
    年男子(下稱「小吳」)之邀，負責出面與購毒者進行交易(
    俗稱「小蜜蜂」)，由乙○○、丙○○以24小時輪班之方式(乙○○
    之早班上班時間為凌晨0時許至中午12時許、丙○○之晚班上
    班時間為中午12時許至翌日凌晨0時許)，依真實姓名年籍不
    詳使用FACETIME通訊軟體暱稱「＄」之女子(無證據證明為未
    滿18歲之人)之指示，駕駛乙○○租賃之車牌號碼000-0000號
    自用小客車至約定地點與購毒者進行毒品交易，販賣毒品咖
    啡包1包可從中抽取新臺幣(下同)100元之報酬，販賣愷他命
    1包可從中抽取300元之報酬，「小吳」則負責補充待販售毒
    品事宜，及向乙○○收取毒品交易所得之價金。緣林瑋婷於11
    1年3月2日下午7時30分許，透過微信與「知否花間」聯絡交
    易毒品咖啡包事宜，於同年月2日晚間8時22分許，向丙○○購
    得內含第三級毒品4-甲基甲基卡西酮、甲基-N,Ｎ-二甲基卡
    西酮之彩色包裝毒品咖啡包3包，旋於同年月2日晚間9時10
    分許，在臺中市○區○○街00號，為警盤查而查獲，林瑋婷即
    同意配合員警實施誘捕偵查，而於同日晚間11時31分許，透
    過微信發送「一樣飲」等語予「知否花間」，「知否花間」
    與林瑋婷確認交易毒品之時間、地點、種類、數量及金額後
    ，隨即由使用FACETIME通訊軟體暱稱「＄」之女子撥打如附
    表二編號1所示之工作手機，指示擔任「晚班」小蜜蜂而持
    用該工作手機之乙○○前往交易，乙○○遂與使用FACETIME通訊
    軟體暱稱「＄」、「知否花間」、「小吳」共同基於販賣第
    三、四級毒品而混合二種以上之毒品以營利之犯意聯絡，駕
    駛上開自用小客車，攜帶欲對外販售之如附表一編號1所示
    之音符圖示毒品咖啡包10包、如附表一編號2所示之紅螞蟻
    圖示毒品咖啡包25包、如附表一編號3所示之愷他命8包前往
    約定之地點即臺中市○區○○街00號前，「知否花間」於翌（3
    ）日凌晨0時56分許，復以原欲購買之ap毒品咖啡包缺貨為
    由，詢問林瑋婷可否改交易音符圖示咖啡包3包，林瑋婷應
    允之，待乙○○於同年月3日凌晨1時20分許，抵達約定地點，
    即為在場埋伏之員警當場逮捕，其販賣行為因而未遂，並扣
    得如附表一、附表二所示之物。
二、案經臺中市政府警察局第五分局報告臺灣臺中地方檢察署檢
    察官偵查起訴。
    理    由
一、證據能力方面：
 (一)按刑事訴訟法第159條之5規定被告以外之人於審判外之陳
     述，雖不符前4條之規定，而經當事人於審判程序同意作為
     證據，法院審酌該言詞陳述或書面陳述作成時之情況，認
     為適當者，亦得為證據。當事人、代理人或辯護人於法院
     調查證據時，知有第159條第1項不得為證據之情形，而未
     於言詞辯論終結前聲明異議者，視為有前項之同意，其立
     法意旨在於傳聞證據未經當事人之反對詰問予以核實，原
     則上先予排除，惟若當事人已放棄詰問或未聲明異議，基
     於證據資料愈豐富，愈有助於真實發現之理念，且強化言
     詞辯論原則，法院自可承認該傳聞證據例外擁有證據能力
     。查，本判決下述引用被告乙○○以外之人於審判外之書面
     陳述皆屬傳聞證據，被告及辯護人於本院準備程序時表示
     對該等證據資料均同意具有證據能力（見本院卷第87頁）
     ，且檢察官、被告及辯護人迄至言詞辯論終結前亦皆未聲
     明異議(見本院卷第158至173頁)，本院審酌上開證據資料
     製作時之情況尚無違法不當等瑕疵，且與本案具有關連性
     ，認為以之作為證據應屬適當，揆諸前開規定，爰逕依刑
     事訴訟法第159條之5規定，認前揭證據資料均具有證據能
     力。
 (二)又傳聞法則乃對於被告以外之人於審判外之言詞或書面陳
     述而為之規範，本案判決以下所引用之非供述證據，無刑
     事訴訟法第159條第1項規定傳聞法則之適用，經本院於審
     理時依法踐行調查證據程序，檢察官、被告及辯護人均不
     爭執各該證據之證據能力，且與本案待證事實具有自然之
     關聯性，亦查無依法應排除其證據能力之情形，依法自得
     作為證據。
二、認定犯罪事實所憑之證據及理由：
 (一)上開犯罪事實，業據被告乙○○於警詢、偵訊、本院準備程
     序及審理時均坦承不諱(見偵9375卷第21至26、149至152、
     173至174、177至178頁，聲羈卷第23至27頁，本院卷第35
     至40、81至89頁），復經證人林瑋婷於警詢及偵訊時、證
     人即同案被告丙○○於警詢、偵訊、本院訊問及準備程序中
     證述明確（見偵9375卷第27至41、143至147頁，偵17711卷
     第77至81頁，偵13052卷第21至28、235至237、259至261頁
     ，聲羈卷第17至20頁，本院卷第41至45、103至110頁），
     並有臺中市政府警察局第五分局偵查隊111年3月3日偵查佐
     偵查報告、證人林瑋婷指認被告乙○○之指認犯罪嫌疑人紀
     錄表、指認表（見偵9375卷第17、43至47頁）、受執行人
     為被告乙○○之臺中市政府警察局第五分局搜索扣押筆錄、
     扣押物品目錄表、收據（見偵9375卷第49至55頁）、受執
     行人為證人林瑋婷之臺中市政府警察局第五分局扣押筆錄
     、扣押物品目錄表、收據（見偵9375卷第57至63頁）、證
     人林瑋婷提出其所使用微信暱稱「EDM 造型盤. 服飾」之
     頁面、微信暱稱「知否花間」之頁面、證人林瑋婷與「知
     否花間」之對話紀錄截圖（見偵9375卷第65至69頁）、被
     告乙○○所持用如附表二編號1所示IPHONE 7工作手機所使用
     之FACETIME暱稱「紅中發」頁面、FACETIME暱稱「＄」頁面
     及通話紀錄截圖（見偵9375卷第69至71頁）、111年3月2日
     臺中市○區○○街00號對面監視器錄影畫面截圖、現場查獲照
     片、自證人林瑋婷處扣得之彩色包裝毒品咖啡包測試照片
     、衛生福利部草屯療養院111年3月3日草療鑑字第11103000
     61號鑑驗書、111年3月18日草療鑑字第1110300062號鑑驗
     書（見偵9375卷第73至79、191至192頁）、111年3月3日臺
     中市○區○○街00號前被告乙○○遭查獲之現場查獲照片（見偵
     9375卷第81至84頁）、車牌號碼000-0000號車輛詳細資料
     報表（見偵9375卷第85頁）、證人林瑋婷之採集尿液（送
     鑑驗）採證同意書、臺中市政府警察局第五分局松安派出
     所委託檢驗尿液真實姓名對照表、偵辦毒品案件檢體對照
     表、偵辦毒品案件尿液檢體委驗單、欣生生物科技股份有
     限公司濫用藥物尿液鑑驗報告（見偵9375卷第105至113頁
     ，偵17711卷第175頁）、扣案如附表一編號1至3所示毒品
     經送驗之衛生福利部草屯療養院111年3月3日草療鑑字第11
     10300059號鑑驗書、111年3月21日草療鑑字第1110300060
     號鑑驗書（見偵9375卷第187至190頁）、同案被告丙○○指
     認被告乙○○之指認犯罪嫌疑人紀錄表、指認表及真實姓名
     年籍對照表、被告乙○○指認同案被告丙○○之指認犯罪嫌疑
     人紀錄表、指認表及真實姓名年籍對照表(見偵13052卷第2
     9至35、51至54頁）、被告乙○○手機內同案被告丙○○使用之
     FACETIME暱稱「Sky」頁面、同案被告丙○○使用之FACETIME
     暱稱「zxqa」頁面、被告乙○○使用之FACETIME暱稱「鳳梨
     」頁面、被告乙○○手機通話紀錄截圖（見偵13052卷第97至
     103頁）、車牌號碼000-0000號自用小客車之車行紀錄（見
     偵13052卷第113至122頁)、被告乙○○與同案被告丙○○於111
     年2月28日、111年3月1日、111年3月2日，在臺中市○○區○○
     路0段000巷○○000巷00號附近交接班之監視器錄影畫面截圖
     （見偵13052卷第123至130頁）、證人林瑋婷指認同案被告
     丙○○之指認犯罪嫌疑人紀錄表、指認紀錄表、被指認人真
     實姓名對照表（見偵17711 卷第83至89頁）、扣案之毒品
     咖啡包照片（見偵17711卷第27頁)等在卷可參，暨扣得如
     附表一編號1至3所示之毒品咖啡包及愷他命、如附表二編
     號1、2所示工作手機、現金可資佐證，足認被告乙○○上開
     之任意性自白應與事實相符，已堪採信。
 (二)復按刑法上所謂陷害教唆，係指行為人原無犯罪之意思，
     純因具有司法警察權者之設計誘陷，以唆使其萌生犯意，
     待其形式上符合著手於犯罪行為之實行時，再予逮捕者而
     言。此種「陷害教唆」，因行為人原無犯罪之意思，具有
     司法警察權者復伺機逮捕，係以不正當手段入人於罪，尚
     難遽認被陷害教唆者成立犯罪；至刑事偵查技術上所謂之
     「釣魚」者，則指對於原已犯罪或具有犯罪故意之人，司
     法警察於獲悉後為取得證據，以設計引誘之方式，佯與之
     為對合行為，使其暴露犯罪事證，待其著手於犯罪行為之
     實行時，予以逮捕、偵辦者而言。後者因犯罪行為人主觀
     上原即有犯罪之意思，倘客觀上又已著手於犯罪行為之實
     行時，自得成立未遂犯，與「陷害教唆」情形迥然有別（
     最高法院101年度台上字第3253號判決意旨可資參照）。查
     ，證人林瑋婷於111年3月2日晚間9時10分許，為警查獲持
     有毒品咖啡包後，配合員警實施誘捕偵查，於同日晚間11
     時31分許傳送「在嗎」等語聯繫「知否花間」，「知否花
     間」回覆：「在」，並詢問證人林瑋婷「要什麼」，證人
     林瑋婷稱「一樣飲」等語，佯裝欲購買毒品咖啡包，「知
     否花間稱「我們已經換班了，再麻煩跟我講一次要什麼，
     地址」等語，且傳送內容為「瑪斯奇諾1：5  AP1：5  小
     紅1：5」之訊息予證人林瑋婷，並續與證人林瑋婷約定交
     易毒品之地點、時間、種類、數量等情，有證人林瑋婷於
     警詢時證述之內容，及證人林瑋婷所持用手機內與「知否
     花間」之微信對話紀錄截圖在卷可參(見偵13052卷第106至
     109、223至225頁)。而使用FACETIME暱稱「＄」之女子即於
     翌日(3日)凌晨0時40分許撥打如附表二編號1之工作手機，
     通知當班之被告乙○○前往交易毒品咖啡包，有前開工作手
     機之通聯記錄附卷可參（參偵13052卷第110頁）。足徵被
     告乙○○與「知否花間」、使用FACETIME暱稱「＄」之女子就
     此部分本即存有販賣毒品以營利之犯意，並非查緝員警施
     以不法引誘，被告乙○○始萌生未曾存在之販毒意欲，查緝
     員警僅係利用機會加以誘捕，本案員警此部分偵查之手段
     ，尚有別於「陷害教唆」之情形。
 (三)又按刑法上關於販賣罪，祇要被告本身原有販賣之故意，
     且已著手於販賣行為，即應分別情形論以販賣既遂或未遂
     。倘對造無買受之真意，為協助警察辦案而佯稱購買，以
     求人贓俱獲，雖事實上不能真正完成買賣，但被告原來既
     有販賣之故意，且已著手於販賣行為，仍應論以販賣罪之
     未遂犯（最高法院89年度台上字第4144號刑事判決參照）
     。查，被告乙○○主觀上既有販賣第三、四級毒品而混合二
     種以上毒品之犯意，客觀上又已著手於販賣行為，僅因購
     毒者分別係協助警方誘捕偵查之證人林瑋婷，實際上並無
     買受毒品之真意，致被告乙○○未能實際出售毒品而未遂，
     依前開說明，被告乙○○就此部分應成立共同販賣第三、四
     級毒品而混合二種以上毒品未遂罪，應屬明確。
 (四)按販賣毒品係違法行為，非可公然為之，且毒品可任意分
     裝、增減份量、調整純度，其價格並隨時依交易雙方之關
     係、資力、需求量、對行情之認知、來源是否充裕、查緝
     是否嚴緊、購買者被查獲時供出來源之風險評估等因素而
     變動，既無公定價格，亦無法一概而論；因而販賣之利得
     ，除經坦承犯行，或帳冊價量均臻明確外，委難察得實情
     。然衡以毒品價格昂貴且不易取得，其販賣行為涉及重罪
     ，並為治安機關所嚴加查緝，若販賣毒品之人無利可圖，
     應無冒著被查獲之風險而平白攜帶毒品往返送交他人、自
     曝於險之理，故販賣毒品之人有從中賺取價差或量差而牟
     利之意圖及事實，應屬合理認定。從而對於有償之毒品交
     易，除別有事證足認係按同一價格轉讓、確未牟利者外，
     如僅以未確切查得販賣毒品賺取之價差或量差，即認定非
     法販賣之事證不足，將導致知過坦承之人面臨重罪，飾詞
     否認之人，反而僥倖得逞，將失情理之平（最高法院107年
     度台上字第140號判決意旨參照）。經查，被告乙○○於本案
     行為時係智識正常之人，對於毒品交易屬犯罪行為當知之
     甚稔，參以被告乙○○於本院準備程序及審理時均供稱：販
     賣毒品咖啡包1包可獲得100元，販賣愷他命1包可獲得300
     元，每天換班前可從中抽取自己的報酬等語(見本院卷第85
     、169頁)，堪認被告乙○○係基於營利之意圖而為上開販毒
     犯行無訛。
 (五)綜上所述，本案事證明確，被告乙○○之上開犯行洵勘認定
     ，應予依法論罪科刑。　　 
三、論罪科刑：　　　　
 (一)按毒品危害防制條例於109年1月15日修正增訂第9條第3項
     ：「犯前5條之罪而混合二種以上之毒品者，適用其中最高
     級別毒品之法定刑，並加重其刑至二分之一」，並於同年7
     月15日施行。該新增規定於立法理由中已敘明：「本條第3
     項所稱之混合，係指將二種以上之毒品摻雜調合，無從區
     分而言（如置於同一包裝）。依目前毒品查緝實務，施用
     混合毒品之型態日益繁多，且因混合毒品之成分複雜，施
     用後所造成之危險性及致死率均高於施用單一種類者，為
     加強遏止混合毒品之擴散，爰增訂第3項，……另本項係屬分
     則之加重，為另一獨立之犯罪型態，如其混合二種以上毒
     品屬不同級別，應依最高級別毒品所定之法定刑，並加重
     其刑至二分之一，例如販賣混合第三級及第四級毒品者，
     依販賣第三級毒品之法定刑處斷，並加重其刑至二分之一
     ；如屬同一級別者，因無從比較高低級別，則依各該級別
     毒品所定之法定刑，加重其刑至二分之一」等語，可知立
     法者係將犯毒品危害防制條例第4條至第8條之罪而有混合
     二種以上毒品之情形，予以結合成另一獨立犯罪類型，以
     與單一種類毒品之犯罪類型區別，並予以加重其刑，屬「
     刑法分則之加重」。申言之，以販賣混合同屬第三級毒品
     者為例，既因其所販賣之客體摻雜多種第三級毒品成分，
     而具有較高之人體危害性，故應以「販賣第三級毒品而混
     合二種以上毒品罪」之獨立罪名論處，以示其刑法分則加
     重之特殊形態，有別於原本所犯之「販賣第三級毒品罪」
     。而在販賣混合第三、四級毒品之情形下，則因原本分屬
     「販賣第三級毒品」及「販賣第四級毒品」等不同罪名，
     上開條文增訂前，係依一行為觸犯數罪名之想像競合關係
     ，而從一重論以販賣第三級毒品罪；惟在增訂毒品危害防
     制條例第9條第3項並公布施行後，法條用語既已揭示「適
     用其中最高級別毒品之法定刑，並加重其刑至二分之一」
     ，且於立法理由中說明其為獨立犯罪型態，顯然立法者有
     意將販賣混合不同級別毒品之犯罪評價，從原本先論處數
     個相異罪名、再依刑法第55條前段從重論以一罪之想像競
     合模式，調整為以單一獨立罪名涵括上述不法態樣、並賦
     予依其中販賣最高級別毒品罪法定刑加重二分之一之法律
     效果，以彰顯政府禁絕摻混毒品之刑事政策。如若不然，
     以販賣混合第三、四級毒品者為例，倘再依循過往想像競
     合論之見解，先分別論以「販賣第三級毒品而混合二種以
     上毒品罪（即混合第四級毒品）」及「販賣第四級毒品而
     混合二種以上毒品罪（即混合第三級毒品）」，不僅於構
     成要件階段有重複評價之虞，且依條文中所明定「適用最
     高級別法定刑」之結果，則該2罪之法定刑即屬相同而不復
     有輕重之別，在想像競合時亦難分軒輊，當非此次修法之
     意旨，應認僅論以「販賣第三級毒品而混合二種以上毒品
     罪」即為已足，其法律效果則依販賣第三級毒品罪之法定
     刑加重二分之一，始無過度評價或評價不足之疑慮。本案
     被告乙○○販賣之如附表一編號1所示之音符圖示毒品咖啡包
     ，含有如附表一編號1所示第三級、第四級毒品成分，係同
     一包裝內摻雜調合有2種以上之毒品，且被告乙○○為本案販
     賣毒品犯行時，毒品危害防制條例第9條第3項規定業已施
     行，自有該規定之適用。
 (二)核被告乙○○所為，係犯毒品危害防制條例第9條第3項、第4
     條第6項、第3項、第4項之販賣第三、四級毒品而混合二種
     以上毒品未遂罪。被告乙○○意圖販賣而持有如附表一所示
     毒品之低度行為，應為販賣之高度行為所吸收，不另論罪
     。
 (三)被告乙○○與「知否花間」、使用FACETIME暱稱「＄」之女子
     、「小吳」就上開販賣第三級毒品而混合二種以上之毒品
     犯行，有犯意聯絡及行為分擔，為共同正犯。
 (四)又臺中地檢署檢察官以111年度偵字第17711號移送併辦部
     分，與本件提起公訴之犯罪事實為同一事實，本院自得併
     予審理，附此敘明。　
 (五)刑之加重與減輕：
   1.被告乙○○所犯販賣第三、四級毒品而混合二種以上毒品未
     遂罪，應依毒品危害防制條例第9條第3項適用其中最高級
     別即販賣第三級毒品之法定刑，並加重其刑。
   2.被告乙○○既已著手於販賣第三級毒品而混合二種以上毒品
     罪構成要件之實行，僅因交易對象欠缺買受真意，以致未
     能遂行，屬未遂犯，應依刑法第25條第2項之規定，按上述
     罪名既遂犯之刑予以減輕。
   3.又被告乙○○就其所涉本案販賣第三級毒品而混合二種以上
     毒品犯行，已於警詢、偵訊、本院訊問、準備程序及審理
     時均自白不諱，詳如前述，應依毒品危害防制條例第17條
     第2項之規定減輕其刑。
   4.按毒品危害防制條例第17條第1項規定：「犯第4條至第8條
     、第10條或第11條之罪，供出毒品來源，因而查獲其他正
     犯或共犯者，減輕或免除其刑。」所稱「供出毒品來源，
     因而查獲其他正犯或共犯」，係指被告供出毒品來源之有
     關資料，諸如上手之姓名、年籍、住居所、或其他足資辨
     別之特徵等，使調查或偵查犯罪之公務員因而對之發動調
     查或偵查並查獲者，亦即被告之「供出毒品來源」，與調
     查或偵查犯罪之公務員對之發動調查或偵查並進而查獲之
     間，論理上須具有先後且相當之因果關係。查，被告乙○○
     於警詢時供出早班小蜜蜂「小陳」即同案被告丙○○，並進
     行指認等節，有被告乙○○於警詢時之供述、前開指認犯罪
     嫌疑人紀錄表、指認表、真實姓名年籍對照表可參(見偵13
     052卷第41至49、51至54頁)，且本案起訴書並記載本件因
     被告乙○○於偵查中之供述而查獲同案被告丙○○，從而，被
     告乙○○確有供出所著手販賣之毒品來源，並因而查獲其他
     正犯即同案被告丙○○，爰依毒品危害防制條例第17條第1項
     規定，就此部分予以減輕其刑。
   5.被告乙○○具上開刑之加重及減輕事由，應依刑法第71條第1
     項之規定先加重後減輕之，並依刑法第70條規定遞減之。
   6.另辯護人雖請求本院審酌被告乙○○坦承犯行，協助警方查
     獲同案被告丙○○，犯後態度良好，且所涉及販賣毒品犯行
     尚未使毒品實際流通社會，且非販售大量毒品，販賣次數
     僅有1次，請依刑法第59條之規定酌減其刑云云(見本院卷
     第307頁)。惟按刑法第59條所謂「犯罪之情狀可憫恕」，
     係指審酌刑法第57條各款所列事項以及其他一切與犯罪有
     關之情狀之結果，認其犯罪足堪憫恕者而言，必須犯罪另
     有特殊之原因與環境等，因在客觀上顯然足以引起一般同
     情，認為縱予宣告法定最低度刑猶嫌過重者，始有其適用
     （最高法院102年度台上字第870號判決要旨參照）。查，
     被告乙○○於本案為警查扣之毒品咖啡包35包，愷他命亦有8
     包，數量非微，且其中如附表一編號1所示毒品咖啡包混合
     二種以上之毒品成分，摻混後更增加其毒害之危險性，被
     告乙○○無畏嚴刑峻罰，為牟己利而恣意販賣毒品未遂，助
     長毒品流通，不僅戕害他人身心健康，且間接危害社會治
     安，情節非輕，難認有何可值憫恕之處。參以被告乙○○仍
     可依前述減刑規定，而調整其處斷刑之範圍，與所犯對於
     社會法益之侵害程度相較，當無情輕法重之特殊狀況，亦
     不足以引起一般人普遍之同情，本院爰不再依刑法第59條
     規定酌量減輕其刑。辯護人此部分所辯，難認有據。
 (六)爰以行為人之責任為基礎，審酌被告乙○○明知毒品不僅戕
     害施用者之生理及心理健康，且施用者為購買毒品以解除
     毒癮，往往不惜耗費鉅資，以致散盡家財連累家人，甚或
     鋌而走險實施財產犯罪，危害社會治安，仍為一己私利，
     無視國家杜絕毒品之禁令而販賣甲基安非他命或轉讓禁藥
     ，所為實屬不該。惟念及被告乙○○坦承犯行之犯後態度，
     兼衡被告乙○○於本案擔任「小蜜蜂」之角色分工，販賣毒
     品之數量、種類、價金、次數，及本案犯罪之動機、目的
     、手段、情節，暨被告乙○○於本院審理時自陳高中肄業、
     未婚、從事油漆工、與父母同住、家中經濟狀況普通（見
     本院卷第171頁）等一切情狀，量處如主文欄所示之刑。
 (七)被告乙○○未曾因故意犯罪受有期徒刑以上刑之宣告，有前
     開被告前案紀錄表在卷可按。其因一時失慮，而觸犯本件
     刑罰，犯後已坦承犯行，堪認具有悔意，參以被告乙○○為
     本案犯行時年僅22歲，究屬年輕識淺，思慮不周，信其經
     此偵審程序及科刑教訓，當知所警惕，而無再犯之虞，本
     院因而認前揭刑之宣告以暫不執行為適當。另為兼收啟新
     及惕儆之雙效，應命其於緩刑期間為一定悔改或預防功能
     之遵行或履行事項為妥，除可消弭其對社會秩序產生之危
     害外，藉由法治教育及義務勞務之過程，強化法治觀念，
     培養正當工作習慣，並增進公共利益。爰斟酌被告乙○○本
     案之犯罪情節，依刑法第74條第1項第1款規定，併予宣告
     緩刑3年，及依同條第2項第5款、第8款規定，命其應於緩
     刑期間內向檢察官指定之政府機關、政府機構、行政法人
     、社區或其他符合公益之機構或團體，提供100小時之義務
     勞務，及應接受受理執行之地方檢察署所舉辦之法治教育2
     場次，且依同法第93條第1項第2款規定，諭知於緩刑期間
     付保護管束，倘若被告違反上開應行負擔之事項且情節重
     大，足認原宣告之緩刑難收其預期效果，而有執行刑罰之
     必要者，依刑法第75條之1第1項第4款規定，其緩刑之宣告
     仍得由檢察官聲請撤銷，併此敘明。　
四、沒收
 (一)按違禁物，不問屬於犯罪行為人與否，沒收之，刑法第38
     條第1項定有明文。次按依毒品危害防制條例第18條第1項
     中段應沒入銷燬之毒品，專指查獲持有之第三、四級毒品
     而言；倘係查獲製造、運輸、販賣、意圖販賣而持有、以
     非法方法使人施用、引誘他人施用或轉讓第三、四級毒品
     ，既屬同條例相關法條明文規定處罰之犯罪行為，即非該
     條項應依行政程序沒入銷燬之範圍；又同條例對於查獲之
     製造、運輸、販賣、意圖販賣而持有、以非法方法使人施
     用、引誘他人施用及轉讓第三、四級毒品之沒收，並無特
     別規定，如其行為已構成犯罪，則該毒品即屬不受法律保
     護之違禁物，仍應回歸刑法之適用（最高法院100年度台上
     字第882號判決意旨參照）。查，扣案如附表一編號1至3所
     示之毒品咖啡包及愷他命，經送驗後，分別檢出如附表一
     「毒品種類」欄所示之毒品成分，有附表一備註欄所示之
     鑑定書在卷可稽，均屬違禁物。復參以扣案如附表一編號1
     至3所示之毒品咖啡包及愷他命係由「小吳」交給被告乙○○
     ，遭查獲之毒品數量為販賣後所剩等情，業據被告乙○○於
     本院準備程序及審理時供承在卷(見本院卷第37、164頁)，
     則附表一編號1至3所示之毒品咖啡包共計35包及愷他命8包
     ，爰依刑法第38條第1項規定，不問屬於犯罪行為人與否，
     均諭知沒收。上揭毒品咖啡包及愷他命之包裝袋因直接包
     覆該毒品，其上顯留有該毒品之殘渣，衡情自難與之析離
     ，當應整體視之為毒品，均併予宣告沒收，至鑑驗耗損之
     毒品既已滅失，自皆無庸為沒收之諭知。
 (二)扣案如附表二編號1所示之工作手機1支，係「小吳」交給
     被告乙○○，供當班之小蜜蜂作為本件販賣毒品聯絡之用乙
     節，業經被告乙○○於準備程序及審理時陳明在卷(見本院卷
     第86、164頁)，爰依毒品危害防制條例第19條第1項之規定
     ，諭知沒收。
 (三)又被告乙○○攜帶如附表一編號1至3所示毒品前往交易地點
     ，欲交付如附表一編號1所示種類之毒品咖啡包予購毒者，
     即為現場埋伏之警方逮捕而未遂，本案尚無犯罪所得，自
     無庸宣告沒收。
 (四)按毒品危害防制條例第19條第3項規定：「犯第4條至第9條
     、第12條、第13條或第14條第1項、第2項之罪，有事實足
     以證明行為人所得支配之前2項規定以外之財物或財產上利
     益，係取自其他違法行為所得者，沒收之。」為擴大利得
     沒收規定。依其立法理由之說明：因毒品犯罪常具有暴利
     ，且多具有集團性及常習性，考量司法實務上，對於查獲
     時無法證明與本次犯罪有關，但可能與其他違法行為有關
     聯且無合理來源之財產證明，如不能沒收，將使毒品防制
     成效難盡其功，且縱耗盡司法資源仍未能調查得悉可能來
     源，而無法沒收，產生犯罪誘因，而難以杜絕毒品犯罪行
     為。為彰顯我國對於毒品防制之重視，而有引進擴大沒收
     之必要。所謂擴大沒收，指就查獲被告本案違法行為時，
     亦發現被告有其他來源不明，而可能來自其他不明違法行
     為之不法所得，雖無法確定來自特定之違法行為，仍可沒
     收。因此，為杜絕毒品犯罪，如查獲製造、運輸、販賣等
     毒品犯罪行為時，又查獲其他來源不明之不法財產時，爰
     參考洗錢防制法第18條第2項規定、2017年7月1日施行之德
     國刑事財產剝奪改革法案針對刑法第73a條第4項及刑事訴
     訟法第437條引入擴大沒收之立法意旨，增訂第3項規定。
     另關於有事實足以證明被告財產違法來源，參考歐盟沒收
     指令（按全稱為「歐盟保全及沒收犯罪工具與犯罪所得之
     指令」）第5條及其立法理由第21點意旨，法院在具體個案
     上綜合檢察官所提出之直接證據、間接證據或情況證據，
     依蓋然性權衡判斷，系爭財產實質上較可能源於其他任何
     違法行為時，即可沒收。而法院在認定財產係源於其他不
     明之違法行為時，所得參考之相關事實情況，例如行為人
     所得支配之財產價值與其合法之收入不成比例，亦可作為
     源於其他違法行為之認定基礎等旨。換言之，就來源不明
     犯行部分，不需為明確、特定的刑事不法犯行，只要有一
     定事證足認系爭不明財產是為了或產自某尚未具體、特定
     的不法犯行即可，是何具體犯罪則非所問，此與本案犯行
     的認定，必須達於確信之心證始可，尚有不同，且若仍採
     與本案犯行同樣的心證門檻，擴大利得沒收規定將成為具
     文。至於立法理由所稱之「蓋然性權衡判斷」，並非可一
     目瞭然的法律用語，法院就系爭不明財產是否源自犯罪行
     為，於認定時自應參酌立法理由之說明與舉例，就個案顯
     露的客觀具體情況、被告在本案的犯罪行為及方式、不明
     財產被查獲時的外在客觀情狀，及與被告財產及資力有關
     之事項，即被查獲的不明財產與被告合法收入是否成比例
     、被告是否尚有其他合法收入、被告的經濟狀況如何、被
     告對不明財產是否有合理解釋，暨所辯合法收入來源是否
     屬實等予以綜合判斷（最高法院110年度台上字第2231號判
     決參照）。查，被告乙○○於本院訊問及審理時供稱：扣案
     現金1萬8100元是販賣毒品用的準備金與賣得的錢，丙○○交
     班給我的時候就是這個金額，他於111年3月2日下午出售彩
     色包裝毒品咖啡包所收得之價金已一併交給我等語(見本院
     卷第38、164頁)，是被告乙○○已明確供述扣案之現金為其
     擔任小蜜蜂當班時所管領，倘非確有其事，當無為對己不
     利之供述之理，堪認扣案如附表二編號2所示之現金1萬810
     0元，足以證明係取自其他違法販毒行為所得，應依毒品危
     害防制條例第19條第3項規定宣告沒收。
 (五)就扣案如附表二編號3至4所示之手機部分，被告乙○○於本
     院訊問、準備程序中4及審理時供稱：IPHONE 11是我所有
     ，用於跟親友聯繫，沒有用於從事販賣毒品，IPHONE 6S P
     LUS也是我所有，用來播放音樂等語(見本院卷第37、86、1
     64頁)，且均無積極證據證明係作為本案犯罪之用，爰均不
     予宣告沒收。
據上論斷，應依刑事訴訟法第299條第1項前段，毒品危害防制條
例第9條第3項、第4條第6項、第3項、第4項、第17條第1項、第2
項、第19條第1項、第3項，刑法第11條、第28條、第25條第2項
、第74條第1項第1款、第2項第5款、第8款、第93條第1項第2款
、第38條第1項，判決如主文。　　　
本案經檢察官陳東泰提起公訴及移送併辦，檢察官甲○○到庭執行
職務。
中　　華　　民　　國　　111 　年　　9 　　月　　16　　日
                  刑事第三庭  審判長法  官  劉麗瑛
　　　　　　　　　                  法  官  簡志宇
　　　　　　　　　                  法  官  吳孟潔
以上正本證明與原本無異。
如不服本判決應於收受判決後20日內向本院提出上訴書狀，並應
敘述具體理由；其未敘述上訴理由者，應於上訴期間屆滿後20日
內向本院補提理由書（均須按他造當事人之人數附繕本）「切勿
逕送上級法院」。
                                    書記官  林育蘋
中　　華　　民　　國　　111 　年　　9 　　月　　16　　日
附錄論罪科刑法條
毒品危害防制條例第4條第3項、第4項、第6項
製造、運輸、販賣第一級毒品者，處死刑或無期徒刑；處無期徒
刑者，得併科新臺幣3千萬元以下罰金。
製造、運輸、販賣第二級毒品者，處無期徒刑或10年以上有期徒
刑，得併科新臺幣1千5百萬元以下罰金。
製造、運輸、販賣第三級毒品者，處7年以上有期徒刑，得併科
新臺幣1千萬元以下罰金。
製造、運輸、販賣第四級毒品者，處5年以上12年以下有期徒刑
，得併科新臺幣5百萬元以下罰金。
製造、運輸、販賣專供製造或施用毒品之器具者，處1年以上7年
以下有期徒刑，得併科新臺幣1百50萬元以下罰金。
前五項之未遂犯罰之。
◎毒品危害防制條例第9條第3項
成年人對未成年人販賣毒品或犯前三條之罪者，依各該條項規定
加重其刑至二分之一。
明知為懷胎婦女而對之販賣毒品或犯前三條之罪者，亦同。
犯前五條之罪而混合二種以上之毒品者，適用其中最高級別毒品
之法定刑，並加重其刑至二分之一。

附表一：
編號 物品名稱及數量 毒品種類 重量 純質淨重 備註 1 毒品咖啡包10包（檢品外觀音符圖示黑色迷彩包裝，內含橙色粉末） ⑴檢品編號B0000000，內含橙色粉末。  檢驗出含： ⑴第三級毒品4-甲基甲基卡西酮 ⑵第三級毒品甲基-N,Ｎ-二甲基卡西酮 ⑶第四級毒品硝西泮  檢品送驗數量：4.3985公克 檢品驗餘數量：2.0495公克 檢品之4-甲基甲基卡西酮，純質淨重0.2023公克。 ⑴衛生福利部草屯療養院111年3月3日草療鑑字第1110300059號鑑驗書(見111偵9375卷第187至188頁)。 ⑵送驗音符圖示黑色迷彩包裝(已開封乙包，未開封9包)，總毛重57.55公克，送驗單位指定鑑驗乙包。 ⑶依衛生福利部草屯療養院111年3月21日草療鑑字第1110300060號鑑驗書（111偵9375卷第189至190頁）所示之4-甲基甲基卡西酮純度為4.6％，檢驗前淨重45.7515公克，應可推估檢品10包之總純質淨重2.0963公克。 2 毒品咖啡包25包（紅螞蟻圖示迷彩包裝，內含淡綠色粉末） ⑴檢品編號B0000000，內含淡綠色粉末。  檢驗出含： ⑴第三級毒品4-甲基甲基卡西酮 ⑵第三級毒品甲基-N,Ｎ-二甲基卡西酮  檢品送驗數量：2.8084公克 檢品驗餘數量：1.1967公克 檢品之4-甲基甲基卡西酮，純質淨重0.0309公克。 ⑴衛生福利部草屯療養院111年3月3日草療鑑字第1110300059號鑑驗書(見111偵9375卷第187至188頁)。 ⑵送驗紅螞蟻圖示迷彩包裝(已開封乙包，未開封24包)，總毛重104.01公克，送驗單位指定鑑驗乙包。 ⑶依衛生福利部草屯療養院111年3月21日草療鑑字第1110300060號鑑驗書（111偵9375卷第189至190頁）所示之4-甲基甲基卡西酮純度為1.1％，檢驗前淨重55.3418公克，應可推估檢品25包之總純質淨重0.6088公克。  3  晶體8包 【檢品編號：B0000000；檢品外觀：晶體】。  檢出第三級毒品愷他命   檢品送驗淨重：3.7144公克； 驗餘淨重：3.5259公克  檢品之愷他命，純度78.7％純質淨重2.9232公克。 ⑴衛生福利部草屯療養院111年3月3日草療鑑字第1110300059號鑑驗書(見111偵9375卷第187至188頁)。　 ⑵送驗晶體(已開封乙包，未開封7包)，總毛重20.13公克，送驗單位指定鑑驗乙包。 ⑶依衛生福利部草屯療養院111年3月21日草療鑑字第1110300060號鑑驗書（111偵9375卷第189至190頁）所示之愷他命純度為78.7％，檢驗前淨重17.4489公克，應可推估檢品8包之總純質淨重13.7323公克。 

附表二：
編號    扣案物名稱及數量       備     註  1 IPHONE 7工作手機1支（含SIM卡1張，密碼：APPLE888，IMEI碼：000000000000000） 被告乙○○所管領之工作機，用於聯繫毒品交易事宜。  2 不法所得現金新臺幣18100元（壹仟元鈔票17張、伍佰元鈔票1張、壹佰元鈔票6張） 左列扣案現金乃包括販賣毒品之準備金或所收得之價金。   3 IPHONE 6SPLUS手機1支（含SIM卡1張，密碼：165758，IMEI碼：000000000000000） 被告乙○○所有，與本案販賣毒品 犯行無關。  4 IPHONE 11手機1支（含SIM卡1張，密碼：135790，IMEI碼：000000000000000） 被告乙○○所有，與本案販賣毒品 犯行無關。